臺灣高雄地方法院刑事判決　　　　　　 100年度易字第1212號
公　訴　人　臺灣高雄地方法院檢察署檢察官
被　　　告　鍾萬樹
上列被告因違反電子遊戲場業管理條例案件，經檢察官提起公訴
（100年度偵字第11742號），本院判決如下：
    主  文
鍾萬樹犯電子遊戲場業管理條例第二十二條之非法營業罪，累犯
，處有期徒刑貳月，如易科罰金，以新臺幣壹仟元折算壹日。扣
案之電子遊戲機「彩金大聯盟」壹台（含IC板壹塊）及新臺幣拾
元硬幣拾柒枚（共新臺幣壹佰柒拾元），均沒收。
    事  實
一、鍾萬樹前因詐欺案件，經本院95年易字第10號判處有期徒刑
    4月，民國95年4月19日因撤回上訴判決確定，95年9月5日易
    科罰金執行完畢。猶不知悔改，明知未依電子遊戲場業管理
    條例規定領有電子遊戲場業營業級別證，不得經營電子遊戲
    場業，竟基於經營電子遊戲場業之犯意，自100年3月23日起
    ，將電子遊戲機「彩金大聯盟」1臺，擺設於陳武雄經營非
    電子遊戲場業之高雄市○○區○○街37巷1弄39號無名網咖
    店內，並插電營業，供不特定之人每次投入新臺幣（下同）
    10元硬幣，打玩遊戲，而經營電子遊戲場業。嗣於100年3月
    25日21時50分許，為警在上開處所臨檢而當場查獲，並扣得
    電子遊戲機「彩金大聯盟」1臺（含IC板1塊）及機台內10元
    硬幣17枚計170元。
二、案經高雄市政府警察局林園分局報告臺灣高雄地方法院檢察
    署檢察官偵查起訴。
    理  由
壹、程序方面：
    按被告以外之人於審判外之陳述，雖不符刑事訴訟法第159
    條之1至之4等4條之規定，而經當事人於審判程序同意作為
    證據，法院審酌該言詞陳述或書面陳述作成時之情況，認為
    適當者，亦得為證據；當事人、代理人或辯護人於法院調查
    證據時，知有刑事訴訟法第159條第1項不得為證據之情形，
    而未於言詞辯論終結前聲明異議者，視為有前項之同意，同
    法第159條之5定有明文。查本判決所引用之證據資料屬於被
    告以外之人於審判外之言詞、書面陳述者，查無符合刑事訴
    訟法第159 條之1 至之4 之情形，且均經本院於調查證據程
    序逐一提示並告以要旨，檢察官及被告均未於言詞辯論終結
    前聲明異議，本院審酌上開證據作成時之情況，無不當取供
    或違反自由意志而陳述等情形，且均與本案待證事實具有關
    聯性，認為以之作為本案之證據亦屬適當，自均具有證據能
    力，得採為認定事實之證據。
貳、實體方面：
一、訊據被告鍾萬樹矢口否認有何違反電子遊戲場業管理條例非
    法營業犯行，辯稱：伊只是人頭，不是實際的老闆，機臺不
    是伊的，不關伊的事，寄放機臺的人不是伊云云。經查：
（一）被告及陳武雄經營之高雄市○○區○○街37巷1弄39號無
      名網咖店，均未領有電子遊戲場業營業級別證，陳武雄經
      營之無名網咖店，自100年3月23日起供擺設電子遊戲機「
      彩金大聯盟」1臺並插電營業，嗣於100年3月25日21時50
      分許，為警在上開處所臨檢而當場查獲，並扣得電子遊戲
      機「彩金大聯盟」1臺（含IC板1塊）及機台內10元硬幣17
      枚計170元，被告於查獲當日自行至高雄市政府林園分局
      大寮分駐所坦承該機臺為其擺放並製作筆錄之事實，業據
      證人陳武雄於警詢、偵查、本院審理中證述明確（見警卷
      第3頁；偵字卷第9至10頁；易字卷第38頁、第40頁），證
      人即到場臨檢警員黃德源並於偵查中證稱：被告到分駐所
      之後承認機臺是他擺放的，查獲時該機臺有插電，只是當
      時沒有人在玩等語（見偵卷第20頁），且為被告所不否認
      ，並有高雄市政府警察局林園分局大寮分駐所臨檢紀錄表
      、扣押筆錄、扣押物品目錄表、扣押物品收據、責付保管
      書、電子遊戲機機具查扣單、照片6張附卷可稽（見警卷
      第5至14頁，復有上開電子遊戲機1臺（由被告代保管）、
      IC板1塊及10元硬幣17枚扣案可佐，堪以認定。
（二）被告雖以前詞置辯，惟被告對於擔任人頭之經過，於偵查
      中先辯稱：「（問：機臺是你的？）那是我朋友阿宏的，
      我是做人頭的，我並不是老闆，機臺是阿宏放的，阿宏請
      我吃飯，說他放機臺出事了，要我幫他去警局作筆錄做人
      頭，我笨笨的就答應了，我不知會那麼嚴重，我沒有工作
      也沒有錢怎麼有錢買機臺」、「（問：阿宏何時請你的？
      3月25日（筆錄誤載為3月5日）他找我出來談，他以我上
      次提供的0000000000、0000000000與我聯絡，他都打我的
      手機0000000000」、「（問：當天是何人打電話要你去警
      局？）是阿宏打電話叫我的」云云（見偵卷第10頁、第55
      頁）。然經檢察官調取0000000000、0000000000、000000
      0000號行動電話門號之通聯紀錄，被告所稱使用之000000
      0000號行動電話門號於99年3月間，於99年3月28日起始與
      0000000000號行動電話門號有通話紀錄，於99年3月29日
      始與0000000000號行動電話門號有通話紀錄，有00000000
      00、0000000000、0000000000號行動電話門號之通聯紀錄
      各1份在卷足憑（見偵卷第35至43頁），足認被告所辯，
      難以採信。加以，0000000000、0000000000號行動電話門
      號申請人均為黃盛雄乙情，有0000000000、0000000000號
      行動電話門號申請人查詢結果2紙存卷可佐（見偵卷第14
      頁、第51頁），經以證人身分傳喚黃盛雄，證人黃盛雄於
      本院審理中證稱：伊女友張桂榮拿伊證件去申辦好幾個門
      號，伊不知道張桂榮有無使用或交給他人使用，伊不認識
      綽號「阿宏」的男子等語（見易字卷第22頁），亦難認有
      被告所辯綽號「阿宏」之人。
（三）被告嗣於本院審理中對於擔任人頭之經過又改稱：「…我
      100年3月間看到自由時報的分類廣告『借錢賺錢的路線』
      …打電話過去，對方是自稱『阿明』的男子，『阿明』、
      『阿宏』、『阿華』都是同一掛的。『阿明』先跟我說要
      幫我應徵一個酒店圍事的工作，後來是由『阿宏』幫我介
      紹。之後我就在3月初去大寮光明路2段795號上班了，老
      闆『阿泰』跟我說每月月薪45,000元。去上班後，3月4日
      或5日，『阿宏』就打電話給我，叫我作頂替的工作，拿
      我的身分證去影印。他說要我幫他，因為他幫我介紹工作
      ，說沒什麼事情，就是作筆錄而已。大寮開封街這一件，
      是『阿宏』打電話給我，叫我直接過去大寮分駐所，我沒
      有過去網咖。我到時看到放機臺的兩個人跟幫我作筆錄的
      警察在分駐所裡講話，『阿宏』沒有在那邊，那兩個放機
      臺的人我不認識。我到場之後放機臺的人出來跟我說已經
      跟警察講好了…我作筆錄時，那兩個放機臺的人也有在旁
      邊。他們幾乎都作好筆錄了，只問我一些簡單的事情，我
      都承認」云云（見易字卷第23-24頁），並請求傳喚陳武
      雄及警員黃德源、莊元輝到庭作證。惟證人陳武雄於本院
      審理中證稱：「（問：你去派出所時，有無看見兩位被告
      以外之人向警察陳述他們就是擺放機臺的人？）沒有看到
      ，當時我跟警察在講話」、「當天我跟今日坐在我旁邊的
      黃德源聊天。今日到庭的另外一位證人莊元輝我不認識」
      、「我先離開派出所，我離開時，鍾萬樹的筆錄已經快做
      完，我走出派出所，他也跟著走出來」、「（問：鍾萬樹
      當天有無向你表示他不是擺放機臺的人？）沒有」、「（
      問：鍾萬樹有無跟你講到綽號阿宏的男子？）沒有」等語
      （見易字卷第39至40頁）；證人黃德源於本院審理中證稱
      ：「（問：鍾萬樹到派出所之前有無兩位理平頭男子比他
      先到派出所？）忘記了。我印象中鍾萬樹到場之前，陳武
      雄還有村長等大約2、3人就已經在派出所」、「（問：在
      鍾萬樹到派出所之前有沒有兩位自稱是實際上放機臺的人
      跟你說話？）沒有。鍾萬樹來的時候，好像有一位或兩位
      男子陪他一起來」、「（問：鍾萬樹為何會說他到場之後
      ，放機臺的人出來跟他講說已經跟警察講好了？）我也不
      知道。沒有這件事。我們在網咖時就問陳武雄說機臺是不
      是他的，他說不是，我就叫他聯絡臺主出來，後來我們到
      派出所，鍾萬樹就到派出所，我們問鍾萬樹他是不是臺主
      ，他說是，我們也有跟陳武雄確認，陳武雄也說是」、「
      （問：鍾萬樹在派出所有沒有跟你們說，是綽號阿宏的男
      子叫他過來的？）沒有」、「（問：筆錄是否一問一答方
      式，還是先講好再做？）一問一答」等語（見易字卷第42
      至43頁）；證人莊元輝於本院審理中證稱：「（問：你是
      在網咖店看到鍾萬樹還是派出所？）派出所」、「（問：
      在鍾萬樹到派出所之前，你有無看到兩位理平頭男子先到
      派出所，跟你們說他們才是實際上放機臺的人？）我沒有
      印象，但是那時候有很多人進來，包括里長」、「（問：
      有沒有人跟你講說他們才是實際上放機臺的人？）沒有」
      、「（問：鍾萬樹有沒跟你講說，是一位綽號阿宏男子叫
      他來的，他不是實際上放機臺的人？）沒有」、「（問：
      在做筆錄之前，有無鍾萬樹以外之人跟你們溝通筆錄怎麼
      做？）沒有，我只是繕打，筆錄是黃德源問」、「（問：
      是一問一答還是先溝通好才製作筆錄？）鍾萬樹表示他是
      機臺主人，我們把例稿叫出來，一問一答方式製作筆錄」
      、「（問：整個過程中鍾萬樹有無表示他是被叫來頂替的
      ？）沒有」等語（見易字卷第44至46頁），足認並無被告
      所辯有兩位實際擺放機臺之人與警察溝通好由其製作筆錄
      之事。況被告前於偵查中辯稱機臺係「阿宏」所擺放，單
      純幫「阿宏」至派出所製作筆錄，於本院審理中又改稱係
      答應「阿宏」從事頂替的工作，不認識在分駐所看到之放
      機臺的兩個人，當時「阿宏」未在派出所，所辯前後不一
      且明顯矛盾。又被告既稱僅係單純受「阿宏」通知至派出
      所製作筆錄，非其至陳武雄之網咖店擺放，則被告如何得
      知所謂至派出所之兩人係實際擺放機臺之人；再被告前於
      89年間即因違反電子遊戲場業管理條例案件經本院判處拘
      役30日、緩刑2年確定，有臺灣高等法院被告前案紀錄表
      在卷可憑，是被告前開辯稱：不知道事情的嚴重性，就答
      應「阿宏」至警局製作筆錄云云，均與常情相悖，不足採
      信。
（四）證人陳武雄對於是否係被告載運機臺至其網咖店擺放及遭
      警察查獲後是否有撥打機臺上之電話聯絡被告，固多次前
      後證述不一，且證人陳武雄已將機臺上所貼之電話號碼丟
      掉並不復記憶。然證人黃德源就此於本院審理中證稱：「
      我見到鍾萬樹是在派出所，是陳武雄通知鍾萬樹去派出所
      的」、「（問：你在網咖時，有看到陳武雄打電話聯絡放
      機臺的人？）我們有叫陳武雄聯絡，他當場有聯絡」、「
      （問：是陳武雄自己或叫他太太打？）我忘記了。當時陳
      武雄跟他太太都在場」等語（見易字卷第41-42頁）；證
      人莊元輝於本院審理中證稱：「（問：你在網咖店有沒看
      到陳武雄在聯絡放機臺的人的經過？）沒有」、「（問：
      當時你們有問陳武雄機臺是不是他的？）有」、「（問：
      陳武雄怎麼說？）他說是朋友寄放的。他說他要聯絡叫放
      機臺的朋友過來，我們問陳武雄說，他的朋友幾點會過來
      ，他說不知道，我們說因為這樣我們不可能在這裡等你的
      朋友來，我們就聯絡巡邏警網過來把陳武雄跟機臺一起帶
      回派出所」等語（見易字卷第44至45頁），足認證人陳武
      雄前於偵查中證稱：「（問：放機臺的人是否為上次來開
      庭的被告？）是」、「（問：為何於上次開庭稱問你是否
      為在庭被告放機臺的，你說你看不清楚不能確定？）我開
      完庭出去之後，見他的身形才認出他來」、「（問：是何
      人通知放機臺的人來的？）我叫我太太依機臺上的電話打
      給他叫他來」等語及本院審理中證稱：「（問：當時在第
      一次偵查庭時，你說你無法確認當時擺放機臺的人是不是
      被告，但在第二次偵查庭時，你說你可以確認，因為開完
      庭後，見到他的身影才認出是被告沒有錯，為何與你今日
      所述有出入？）是被告跟我講機臺要擺放兩三天沒錯」等
      語（見偵卷第29頁、易字卷第40頁），核與證人黃德源、
      莊元輝前開證述較為一致，且與常情較為相符，較堪採信
      ，從而，當時係被告前往擺設機臺，及遭查獲後經以撥打
      機臺上之電話聯絡，被告便至分駐所製作筆錄之事實，堪
      予認定。
（五）綜上所述，被告上開辯解，均為事後卸責之詞，不足採信
      。本件事證明確，被告上開犯行洵堪認定，應依法論科。
二、按未依電子遊戲場業管理條例規定辦理營利事業登記者，不
    得經營電子遊戲場業，違反者應予處罰，電子遊戲場業管理
    條例第15條、第22條分別定有明文。電子遊戲場業管理條例
    所謂「電子遊戲場業」之「業」，係指「業務」而言，而刑
    法上所謂業務，係以事實上執行業務者為標準，指以反覆同
    種類之行為為目的之社會活動，是不論行為人是否「專營」
    電子遊戲場業，亦不問經營是否需達「一定之規模」，即使
    於原本所營事業外，兼營電子遊戲場業，或所經營之電子遊
    戲場不具相當之規模，亦無礙於電子遊戲場業管理條例相關
    規定之適用（最高法院90年度台非字第276 號判例意旨參照
    ）。是本件被告未依電子遊戲場業管理條例規定領有電子遊
    戲場業營業級別證，即在陳武雄經營非電子遊戲場業之高雄
    市○○區○○街37巷1弄39號無名網咖店內，擺設電子遊戲
    機1臺，供不特定人把玩，係違反電子遊戲場業管理條例第
    15條之未依電子遊戲場業管理條例規定領有電子遊戲場業營
    業級別證者，不得經營電子遊戲場業之規定，應依同條例第
    22條之規定處斷。又按刑事法若干犯罪行為態樣，本質上原
    具有反覆、延續實行之特徵，立法時既予特別歸類，定為犯
    罪構成要件之行為要素，則行為人基於概括之犯意，在密切
    接近之一定時、地持續實行之複次行為，倘依社會通念，於
    客觀上認為符合一個反覆、延續性之行為觀念者，於刑法評
    價上，即應僅成立一罪。學理上所稱「集合犯」之職業性、
    營業性或收集性等具有重複特質之犯罪均屬之，例如經營、
    從事業務、收集、販賣、製造、散布等行為概念者是（最高
    法院95年度台上字第4686號刑事判決意旨參照）。準此，被
    告經營電子遊戲場業之時間，雖係自100年3月23日起至同年
    月25日21時50分許為警查獲時止，然經營行為本質上即具有
    繼續反覆為相同行為之性質，應屬集合犯，為包括之一罪。
    另被告有如前述曾受有期徒刑宣告及執行完畢乙節，有臺灣
    高等法院被告前案紀錄表1份在卷可稽，其受有期徒刑執行
    完畢，5年內故意再犯本件最重本刑為有期徒刑以上之罪，
    為累犯，應依刑法第47條第1項規定加重其刑。爰審酌被告
    前有1次違反電子遊戲場業管理條例案件前科紀錄，有臺灣
    高等法院被告前案紀錄表在卷可參，其又未經許可即擅自經
    營電子遊戲場業之行為，妨害主管機關對於電子遊戲場業之
    管理，所為實屬不該，惟念其擺設機臺之數量僅1臺，擺放3
    日即遭查獲，犯罪情節尚屬輕微，惟被告犯後否認犯行，飾
    詞狡辯，毫無悔意，及其犯罪之動機、目的、手段、智識程
    度等一切情狀，量處如主文所示之刑，並諭知易科罰金之折
    算標準，以資警惕。扣案之電子遊戲機「彩金大聯盟」1臺
    （含IC板1塊）及機台內10元硬幣17枚計170元，均為被告所
    有，業據被告於警詢中供承在卷（見警卷第1至2頁），分別
    為供犯罪所用及犯罪所得之物，分別依刑法第38條第1項第2
    款、第3款之規定宣告沒收。
據上論斷，應依刑事訴訟法第299條第1項前段，電子遊戲場業管
理條例第15條、第22條，刑法第11條前段、第47條第1項、第41
條第1項前段、第38條第1項第2款、第3款，判決如主文。
本案經檢察官楊景婷到庭執行職務。
中    華    民    國    100    年    11    月    4    日
                  刑事第十七庭  法  官  楊儭華
以上正本經核與原本無異。
如不服本判決應於收受送達後10日內向本院提出上訴書狀，並應
敘述具體理由；如未敘述上訴理由者，應於上訴期間屆滿後20日
內向本院補提理由書（均須按他造當事人之人數附繕本）「切勿
逕送上級法院」。
                                書記官  林國龍
中    華    民    國    100    年    11    月    4    日
附錄本判決論罪之法條：
電子遊戲場業管理條例第22條
違反第15條規定者，處行為人1 年以下有期徒刑、拘役或科或併
科新台幣50萬元以上250 萬元以下罰金。
電子遊戲場業管理條例第15條
未依本條例規定領有電子遊戲場業營業級別證者，不得經營電子
遊戲場業。